【裁判字號】    98,交聲,1800
【裁判日期】    981210
【裁判案由】    違反道路交通管理處罰條例聲明異議
【裁判全文】
臺灣臺北地方法院交通事件裁定        98年度交聲字第1800號
原處分機關  臺北市交通事件裁決所
異  議  人
即受處分人  甲○○
                    1樓
上列異議人即受處分人因違反道路交通管理處罰條例案件，對於
臺北市交通事件裁決所於中華民國98年5月4日所為之處分（原處
分案號：北市裁罰字第裁22-AEX773058號）聲明異議，本院裁定
如下：
    主  文
原處分撤銷。
甲○○在禁止左轉路段迴車，處罰鍰新臺幣玖佰元，並記違規點
數壹點。
    理  由
一、按駕駛人駕駛汽車，應遵守道路交通標誌、標線、號誌之指
    示；又禁止左轉路段，不得迴車，道路交通安全規則第90條
    、第106條第3款分別定有明文。次按汽車駕駛人轉彎時，不
    依標誌、標線、號誌指示者，處新臺幣（下同）600元以上
    1,800元以下；又汽車駕駛人在禁止左轉路段迴車者，處600
    元以上1,800元以下罰鍰；而汽車駕駛人有第48條、第49條
    之情形者，除依原條款處罰鍰外，併予記違規點數1點，道
    路交通管理處罰條例第48條第1項第2款、第49條第3款、第
    63條第1項第1款亦分別定有明文。再汽車駕駛人，在禁止左
    轉路段迴車者，於期限內繳納或到案聽候裁決者，處900元
    之罰鍰，違反道路交通管理事件統一裁罰基準表亦有明文。
二、本件異議人即受處分人甲○○（下稱受處分人），於民國98
    年2月12日晚間20時40分許，駕駛車牌號碼DN-5263號自用小
    客車，沿臺北市○○路○段南往北方向行駛至洛陽街口時，
    未依該路口設置之「禁止左轉」標誌指示，而逕行在該處迴
    車轉為沿中華路北往南方向行駛，適於該處值勤之臺北市政
    府警察局中正第一分局警備隊警員乙○○發現攔停稽查，以
    受處分人違反道路交通管理處罰條例第48條第1項第2款規定
    而有「於禁止左轉標誌處左轉」之交通違規行為，製單舉發
    ，嗣受處分人於98年2月27日提出申訴（雖舉發通知單上所
    載應到案日期為98年2月17日，惟依違反道路交通管理事件
    統一裁罰基準及處理細則第15條規定，本件係當場舉發，應
    到案日期應距舉發日15日，是本件受處分人提出申訴時尚未
    逾應到案日期，先此敘明），經原處分機關即臺北市交通事
    件裁決所函請原舉發單位臺北市政府警察局中正第一分局調
    查結果，仍認受處分人有「不依標誌、標線號誌指示」之違
    規左轉行為，乃於98年5月4日依道路交通管理處罰條例第48
    條第1項第2款、第63條第1項第1款規定裁處受處分人罰鍰
    600元，並記違規點數1點，此有臺北市政府警察局北市警交
    字第AEX773058號舉發違反道路交通管理事件通知單通知聯
    影本、臺北市交通事件裁決所北市裁罰字第裁22-AEX773058
    號違反道路交通管理事件裁決書及其送達證書影本、臺北市
    交通事件裁決所98年4月6日北市裁申字第09832105500號函
    影本、臺北市政府警察局中正第一分局98年3月20日北市警
    中正一分交字第09830515200號函影本、申訴書影本（各1件
    ）在卷足憑。
三、異議意旨略以：受處分人自中華路向南行駛到洛陽街口在內
    側車道左轉，停於洛陽街等紅燈轉綠燈，再左轉中華路內側
    道行駛，依警員所為攔停指示，停在右邊機車道接受警員舉
    發，其未於禁止左轉處左轉，且於該處左轉進入中華路北往
    南方向前，左右兩側均為捷運工地圍籬，再中華路北往南方
    向遠端行車管制號誌燈桿上禁止左轉標誌係設於慢車道行車
    管制號誌燈桿上，而在其行駛方向內側車道行車管制號誌燈
    桿上並未設有禁止左轉標誌，其並未違規云云。
四、經查：
  (一)受處分人於上開時間、地點駕駛車牌號碼DN-5263號自用小
    客車由北往南沿臺北市○○路○段內側快車道行駛，行經中
    華路1段與洛陽街交岔路口左轉，並在該處等待東西向號誌
    轉為綠燈時，轉至中華路南往北方向，適為警當場攔停舉發
    乙節，業據受處分人於申述書及本院調查時陳述明確，並據
    證人即舉發警員乙○○於本院調查時結證綦詳。次查，由受
    處分人前開所述其係沿中華路1段由北往南方向行駛後，再
    於西側為中華路與洛陽街交岔路口處，在該路口前後均為捷
    運工地圍籬處左轉至中華路南往北方向，自屬迴車之舉措，
    應堪認定。
  (二)按標誌以豎立於行車方向之右則為原則，惟特殊情況得豎立
    於行車方向之左側或以懸掛方式設置之；懸掛式標誌，係利
    用陸橋或支架懸掛於車道上方，得視左列情況設置之：…三
    同向快慢車道三線以上者；禁行方向標誌，用以告示車輛駕
    駛人禁行之方向，禁止右轉用「禁17」、禁止左轉用「禁18
    」、禁止左右轉用「禁19」、禁止右轉及直行用「禁20」、
    禁止左轉用「禁21」，設於禁止各種車輛右轉、左轉或左右
    轉道路入口附近顯明之處，有時間、車種、車道特殊規定者
    ，應在附牌內說明；再指向線，用以指示車輛行駛方向，以
    白色箭頭劃設於車道上，直線箭頭係指示直行，直線與弧形
    合併之分岔箭頭係指示直行與轉彎，道路交通標誌標線號誌
    設置規則第16條1項、第17條第3款、第74條第1項、第188條
    第1項、第3項第1款、第3款分別定有明文。查於98年2月間
    ，臺北市○○路北往南方向在洛陽街交岔路口前北側路段共
    有4線快車道及3線慢車道，快、慢車道間設劃分島，且在中
    華路北往南方向與洛陽街交岔路口之近端、遠端行車管制燈
    光號誌燈桿分別係立於該路口洛陽街北、南兩側人行道邊緣
    上，近端行車管制燈光號誌燈橫桿上由西向東依序懸掛有行
    車管制燈光號誌（紅燈、黃燈、綠燈）、禁止右轉禁制標誌
    、洛陽街路名指示標誌，遠端行車管制置光號誌燈桿上由西
    向東則依序懸掛有行車管制燈光號誌（紅燈、黃燈、綠燈）
    、禁止左轉禁制標誌（含）其下方「禁止左轉大客車除外」
    附牌），且該禁止左轉禁制標誌早於臺北捷運松山線CG590A
    區段標工程之CG290子施工標北門站（G14站）施工前（95年
    12月18日開工）即設於該路口，此有臺北市政府捷運工程局
    中區工程處98年12月3日北市中土四字第09833676500號函及
    所附現場照片、現場圖在卷可按。且依卷附現場照片所示，
    上開禁誌周圍並無遮蔽物遮掩，清晰得見，是該路口之禁止
    左轉禁制標誌懸掛於受處分人行車方向右側遠端行車交通管
    制燈光號誌橫桿上，且係位於顯明之處，合於上揭道路交通
    標誌標線號誌設置規則，並無不當。又中華路北往南方向於
    洛陽街口前之內側快車道上係劃設指示直行之直線箭頭指向
    線，而非劃設直線與左彎弧形合併之指示直行與左轉之分岔
    箭頭，顯見中華路南往北方向內側快車道係供車輛直行（惟
    依禁止左轉標誌下方附標指示，大客車除外）。再汽車行駛
    至設有劃分島劃分快慢車道之交岔路口，在慢車道上行駛之
    車輛不得左轉，道路交通安全規則第102條第1項第6款定有
    明文，準此，駕駛人駕駛汽車行駛於慢車道本即不得左轉，
    當無設置禁止左轉標誌指示行駛於慢車道之汽車駕駛人之必
    要。而本件該交岔路口於受處分人行車方向之遠端行車交通
    管制燈光號誌橫桿上懸掛有禁止左轉禁制標誌，堪認該標誌
    顯係為行駛快車道之汽車駕駛人而設置，本件受處分人既係
    駕駛自用小客車行駛於內側快車道，自應依遵守該為快車道
    而設置之禁止左轉禁制標誌，不得在禁止左轉處迴車，惟受
    處分人仍在該處迴車，其違規行為已堪認定。
五、綜上所述，受處分人確於前揭時地，在禁止左轉處迴車之違
    規事實，已堪認定，是以，其前開所辯尚難採為有利受處分
    人之認定。惟原處分機關認受處分人係違反道路交通管理處
    罰條例第48條第1項第2款之規定，而為上開裁罰，顯有違誤
    之處。依道路交通管理處罰條例第89條規定，法院受理有關
    交通事件，準用刑事訴訟法之規定，又依刑事訴訟法第370
    條前段規定：「由被告上訴或為被告利益而上訴者，第二審
    法院不得諭知較重於原審判決之刑」，即所謂「不利益變更
    禁止原則」，惟該原則僅限於原判決適用法條並無不當時始
    有其適用，苟原判決有適用法條不當之情形時，第二審法院
    即得撤銷原判決，另為適法之判決而諭知較重原審之刑，此
    參諸刑事訴訟法第370條後段自明。再依道路交通案件處理
    辦法第20條規定：「交通法庭認為聲明異議有理由或聲明異
    議雖無理由，而原處分不當或違法者，應以裁定將原處分經
    聲明異議部分撤銷，並自為裁定。」觀之，足徵原處分機關
    之處分如有不當或違法時，交通法庭自應撤銷原處分，另為
    適法之裁定。本件受處分人所為前揭違規行為事證明確，原
    處分機關以受處分人前開違規事實，依道路交通管理處罰條
    例第48條第1項第2款之規定，裁處受處分人600元之罰鍰，
    並依同條例第63條第1項第1款之規定記違規點數1點，用法
    顯有違誤，受處分人異議理由雖未及此，但原處分既有前開
    可議之處，本院自應撤銷該處分，並諭知如主文第2項之裁
    罰。
六、據上論斷，應依道路交通案件處理辦法第20條前段，裁定如
    主文。
中    華    民    國    98    年    12    月    10    日
                              交通法庭法  官  陳慧萍
以上正本證明與原本無異
如不服本裁定應於送達後5日內向本院提出抗告狀
                                      書記官  黃慧怡
中    華    民    國    98    年    12    月    10    日

司法院資訊處製作；財團法人民間司法改革基金會備份。
